臺灣高等法院臺中分院刑事判決　　　　96年度上訴字第1777號
上　訴　人　臺灣彰化地方法院檢察署檢察官
被　　　告　乙○○
　　　　　　　　　　現於臺灣彰化監獄彰化分監執行中
上列上訴人因被告違反毒品危害防制條例案件，不服臺灣彰化地
方法院96年度訴字第535號中華民國96年5月18日第一審判決（起
訴案號：臺灣彰化地方法院檢察署96年度毒偵字第898號)，提起
上訴，本院判決如下：
    主  文
原判決撤銷。
乙○○施用第一級毒品，處有期徒刑拾月，減為有期徒刑伍月，
如易科罰金，以新臺幣壹仟元折算壹日。
    犯罪事實
一、乙○○前於民國93年間，曾因施用毒品案件，經原審法院裁
    定送觀察、勒戒後，認無繼續施用毒品之傾向，於93年11月
    19日執行完畢釋放。詎其於上開觀察、勒戒執行完畢釋放後
    5 年內，仍不知悔改，又基於施用第一級毒品海洛因之犯意
    於95年12月19日上午11時許，在其南投縣草屯鎮○○路12號
    號 703室居所內，以將第一級毒品海洛因粉末置入注射針筒
    內加水後，再以針筒注射手臂血管之方式，施用第一級毒品
    海洛因1次。嗣於同日下午2時許，經警持法院所核發之搜索
    票至其上開居所搜索，並經其同意採集尿液送驗，結果呈嗎
    啡陽性反應，始悉上情。
二、案經彰化縣警察局移送臺灣彰化地方法院檢察署檢察官偵查
    起訴。
    理  由
一、訊據被告乙○○對於上開施用第一級毒品海洛因之犯行坦承
    不諱（見本院卷第26頁反面），且其於95年12月19日為警查
    獲後，經警採其尿液送驗結果亦呈嗎啡陽性反應，此有詮昕
    科技股份有限公司濫用藥物尿液檢驗報告、尿液代號與真實
    姓名對照認證單在卷可稽（見毒偵字第898號卷第8頁、警卷
    第27頁），足徵被告之自白確與事實相符。又被告前於93年
    間，因施用毒品案件，經原審法院裁定送觀察、勒戒後，認
    無繼續施用毒品之傾向，於93年11月19日執行完畢釋放等情
    ，有臺灣高等法院被告全國前案紀錄表在卷可考。被告於上
    開觀察、勒戒執行完畢釋放後， 5年內再犯本件施用第一級
    毒品犯行，自應依法論科。本件事證明確，被告施用第一級
    毒品海洛因之犯行，應堪認定。
二、核被告所為，係犯毒品危害防制條例第 10條第1項之施用第
    一級毒品罪。被告為施用第一級毒品而持有該毒品之低度行
    為，應為施用之高度行為所吸收，不另論罪。原審以被告罪
    證明確，予以論罪科刑，固非無見，惟原審未及依中華民國
    96年罪犯減刑條例第 2條第1項第3款之規定予以減刑，容有
    未洽。檢察官上訴意旨以：被告另於95年9月23日下午4時許
    、同年11月20日下午3、4許，分別在彰化縣員林鎮○○路優
    美大飯店、彰化縣北斗鎮○○路友人住處，各有施用第一級
    毒品海洛因 1次，因施用毒品具有成癮性，必然是反覆為之
    ，且施用行為本身即具有反覆實施之性質，因認被告此部分
    犯行與上開揭論罪科刑之部分，屬於包括一罪之集合犯，為
    起訴效力所及，原審未及審酌，難認允當等語，指摘原判決
    不當，雖無理由（詳如後述），但原判既有上開可議之處，
    自應由本院將原判決撤銷改判。爰審酌被告曾因施用毒品經
    送觀察、勒戒後，仍未能戒斷，再犯本案之罪，顯見其無悔
    改之意，惟念施用毒品乃自戕一己之身體健康，尚未對他人
    造成危害，且犯後坦承犯行，態度良好等一切情狀，量處如
    主文所示之刑。又被告犯罪之時間在 96年4月24日以前，合
    於中華民國 96年罪犯減刑條例第2條第1項第3款之規定，應
    就所宣告之刑，減其刑期二分之一，並就所減得之刑諭知易
    科罰金之折算標準。
三、按沒收係從刑，應依附於主刑宣告，亦即倘扣案之物與被告
    本案被訴之犯罪行為無關，即不得於本案主刑下併予宣告沒
    收，而應於另案或由檢察官另行聲請單獨宣告沒收。經查，
    警員於95年12月19日搜索時雖扣得海洛因3包，然該3包毒品
    係被告友人張凱龍所有，且係供被告與張凱龍販賣毒品所用
    之物 ，業據被告於偵查中坦承在卷（見毒偵字第43號卷第7
    頁），並有監聽譯文附卷可憑（見警卷第6至12頁)，且被告
    亦因販賣毒品案件，經檢察官提起公訴，現經原審法院以96
    年度訴字第 310號另案審理中，上開海洛因既非被告所有，
    而係供被告與張凱龍販賣毒品所用之物，自不得於本案併予
    宣告沒收，附此敘明。
四、臺灣彰化地方法院檢察署96年度毒偵字第2650、2651號移送
    併案意旨略以：被告另於95年9月23日下午4時許、同年11月
    20日下午3、4許，分別在彰化縣員林鎮○○路優美大飯店、
    彰化縣北斗鎮○○路友人住處，各有施用第一級毒品海洛因
    1 次，因此部分之犯行與上開論罪科刑之部分屬於包括一罪
    之集合犯，爰移送併案審理等語。然按集合犯係依一般社會
    通念，特定犯罪行為具有反覆實施之特性，立法者於制定刑
    罰法律之初，亦已認知該種行為類型之反覆性，而有意藉由
    法條中客觀構成要件之行為要素，涵括上開具有反覆實施特
    性之數個犯罪行為，仍僅接受一次刑法之評價為已足。惟實
    務運作上，仍應注意並非其所有反覆實行之行為，皆一律認
    為包括一罪，而須從行為人之主觀犯意，自始係基於概括性
    ，行為之時、空上具有密切關係，且依社會通念認屬包括之
    一罪為合理適當者，始足當之，否則仍應予以併合處罰。查
    ，被告於本案發生前，最後一次施用毒品之時間，係95年11
    月20日下午3、4時許等情，業據被告於偵查中坦承在卷（見
    毒偵字第4801號卷第23頁），並有詮昕科技股份有限公司濫
    用藥物尿液檢驗報告、尿液代號與真實姓名對照認證單在卷
    可稽（見毒偵字第897號卷第9頁、毒偵字第4801號卷第14頁
    ），而本案被告施用毒品之時間係95年12月19日，兩案施用
    毒品之時間已相距29日，本案與移送併辦之部分，在被告之
    主觀上難認有何概括施用毒品之犯意，且施用毒品之時、空
    亦無密切關係。至被告於本院審理時雖另稱：伊於95年11月
    23日經警查獲，嗣經檢察官於當日限制住居獲釋後，隨即又
    至其朋友處施用海洛因等語，然此部分除被告之自白外，並
    無其他證據足資佐證，亦不足採信。是移送併辦之部分與被
    告上開論罪科刑之施用第一級毒品部分，應無包括一罪之集
    合犯關係，移送併辦部分自非本案起訴效力所及，本院無從
    併予審理，應退回檢察官另行依法處理。
據上論結，應依刑事訴訟法第369條第1項前段、第364條、第299
條第1項前段，毒品危害防制條例第10條第1項，刑法第11條前段
、第41條第1項前段，中華民國96年罪犯減刑條例第2條第1項第3
款、第7條、第9條判決如主文。
本案經檢察官甲○○到庭執行職務。
中　　華　　民　　國　　96　　年　　7 　　月　　31　　日
            刑事第十庭    審判長法　官　林　照　明
                                法　官　李　平　勳
                                法　官　蔡  名  曜
上列正本證明與原本無異。
如不服本判決應於收受送達後十日內向本院提出上訴書狀，其未
敘述上訴之理由者並得於提起上訴後十日內向本院補提理由書（
均須按他造當事人之人數附繕本）。
                                書記官　劉　恒  宏
中　　華　　民　　國　　96　　年　　8 　　月　　6 　　日
附錄本案論罪法條：
毒品危害防制條例第10條
施用第一級毒品者，處6月以上5年以下有期徒刑。
施用第二級毒品者，處 3 年以下有期徒刑。
